【裁判字號】    97,抗,12
【裁判日期】    970521
【裁判案由】    本票裁定
【裁判全文】
臺灣屏東地方法院民事裁定                97年度抗字第12號
抗  告  人  乙○○
相  對  人  中華商業銀行股份有限公司
法定代理人  甲○○
上列抗告人與相對人間本票裁定事件，對於民國97年2 月12日本
院97年度司票字第129 號民事裁定提起抗告，本院裁定如下：
    主  文
抗告駁回。
抗告程序費用新台幣壹仟元由抗告人負擔。
    理  由
一、相對人於原審聲請意旨略以：相對人執有抗告人與訴外人戴
    明海、戴明宗、梁順福於民國89年4 月6 日共同簽發之本票
    1 紙，內載金額新台幣（下同）300 萬元，到期日為95年4
    月15日，並免除做成拒絕證書（下稱系爭本票），詎於到期
    後提示未獲付款，為此提出系爭本票，聲請裁定其中547,88
    2 元，及自95年4 月15日起至清償日止，按年息百分之20計
    算之利息准予強制執行，經核與票據法第123 條規定相符，
    應予准許等語。
二、抗告意旨略以：系爭本票未記載到期日應視為見票即付，抗
    告人亦未授權相對人填寫到期日，故系爭本票到期日之記載
    ，係由相對人填寫，屬虛偽之記載。又系爭本票發票日為89
    年4 月6 日，本票時效已完成，票據上權利已消滅，為此提
    起抗告云云。
三、按執票人向本票發票人行使追索權時，得聲請法院裁定後強
    制執行，票據法第123 條定有明文。本票執票人，依票據法
    第123 條規定，聲請法院裁定許可對發票人強制執行，性質
    上係屬非訟事件，此項聲請之裁定及抗告法院之裁定，僅依
    非訟事件程序以審查強制執行許可與否，並無確定實體上法
    律關係存否之效力，如發票人就票據債務之存否有爭執時，
    應由發票人另提起確認之訴，以資解決，最高法院57年度台
    抗字第76號著有判例可資參照。次按本票准許強制執行之裁
    定，屬非訟事件裁定，為裁定之法院僅就本票為形式上審查
    ，縱本票已罹於時效，為裁定之法院亦無從審酌屬於實體上
    法律關係之時效消滅事由。況非訟事件之裁定，不經言詞辯
    論，抗告人提出時效抗辯，相對人或許亦有時對中斷事由而
    不及主張，有礙其防禦之實施，故抗告法院不得審酌其時效
    抗辯，應認抗告為無理由，而逕予駁回，最高法院83年度台
    抗字第227號裁定意旨亦可供參考
四、經查：相對人主張之事實，業據提出本票一紙為證，而原審
    就系爭本票為形式上之審查，認其已具備本票各項應記載事
    項，合於票據法第120 條規定，即屬有效之本票，乃裁定准
    許強制執行，並無不合。本件抗告人之抗告意旨固以系爭本
    票之到期日係屬偽造及時效消滅云云，惟其所述之情即使屬
    實，然依上開說明，核屬實體爭執事項，應由抗告人提起確
    認之訴，以資解決，不得於本票裁定此非訟事件程序中爭執
    ，抗告法院亦不得予以審究。從而，抗告意旨指摘原裁定不
    當，求予廢棄，為無理由，應予駁回。
五、據上論結，本件抗告為無理由，依非訟事件法第21條第2 項
    、第24條第1 項、第46條，民事訴訟法第495 條之1 第1 項
    、第449 條第1 項、第78條，裁定如主文。
中    華    民    國    97    年    5     月    21    日
                  民事第二庭    審判長法  官  阮世賢
                                      法  官  潘  快
                                      法  官  胡晏彰
以上正本係照原本作成
本裁定不得抗告。
                                      書記官  顏子仁
中    華    民    國    97    年    5     月    21    日


司法院資訊處製作；財團法人民間司法改革基金會備份。
